---
title: "Subscription formulas for an insurance contract "
output: 
  flexdashboard::flex_dashboard:
    orientation: columns
    social: menu
    source_code: "https://github.com/cherkaou/insurance_formulas"
    #navbar:
      #- {title: "Source code",href: "https://github.com/cherkaou/insurance_formulas", align: left, data_icon: }
    storyboard: true  
    theme : yeti

runtime: shiny
---

```{r global, include=FALSE}
library(ggplot2)
library(gplots)
library(dplyr)
library(leaflet)
#installer libcurl4-openssl-dev pour pouvoir installer la librairie curl de R 
library(curl)
library(caTools) 
library(e1071) 
```

Data Exploration and analysis {.storyboard}
========================

### Les formules les plus populaires en nombre de souscripteurs  

```{r}
fic_contrats = "http://dataks.bitbucket.io/assurance/contrats.csv"
df_contrats= read.csv2(fic_contrats)
fic_pres = "http://dataks.bitbucket.io/assurance/prestations_bene.csv"
df_pres = read.csv2(fic_pres)
```

```{r}
#Cette fonction compte le nombre de bénéficiaires d'un contrat
f = function(x){
  #Si les variables IDPART et IDCHI1 sont nuls, on est sûr que seul le soucripteur du contrat (le client) est bénéficiaire
  if(is.na(x[4]) && is.na(x[5])){
    return(1)
  }
  else{
    return(sum(!(is.na(x[4:10]))) + 1)  
  }
}

df_contrats$"Nb_beneficaires" =  apply(df_contrats, 1, f)
```

```{r}
#Calcul de la durée de vie d'un contrat 
df_contrats$DATECAN = as.Date(df_contrats$DATECAN, format = "%Y-%d-%m")
df_contrats$DATEEFF = as.Date(df_contrats$DATEEFF, format = "%Y-%d-%m")
df_contrats$DTNCLI = as.Date(df_contrats$DTNCLI, format = "%Y-%d-%m")
df_contrats$DureeContrat =  difftime(df_contrats$DATECAN, df_contrats$DATEEFF, units = "days")
```

```{r}
#Les clients qui n'ont pas encore résilié : on considère que la date à laquelle on regarde la durée de vie du contrat c'est c'est le 01/01/2018
date = as.Date("2018-01-01",format = "%Y-%d-%m")
df_contrats[is.na(df_contrats$DureeContrat) ,]$DureeContrat = difftime(date,df_contrats[is.na(df_contrats$DureeContrat) ,]$DATEEFF, units = "days")
```


```{r}
data_plot = aggregate(df_contrats$IDPOL, by = list(df_contrats$FORMU, df_contrats$SEXCLI), FUN = length )
names(data_plot) = c("formule","Sex","Nombre de soucripteurs")
```

```{r}
data_plot_all = aggregate(df_contrats$IDPOL, by = list(df_contrats$FORMU), FUN = length )
names(data_plot_all) = c("formule","Nombre de soucripteurs")
```


```{r}
ggplot(data = data_plot,  aes (x =reorder(formule,`Nombre de soucripteurs`),y = `Nombre de soucripteurs`, fill = Sex)) +labs(title = "Nombre de souscripteurs par formule") + xlab("Les formules proposées")+ geom_col()  + coord_flip() + theme_minimal()
```

*** 
On compare les formules entre elles : nb_souscripteurs, duree_spuscription, taux_resiliation 

Nous nous intéressons dans un premier lieu aux formules les plus souscrites. Nous remarquons que la formule 4 est la plus populaire. Quel est le profil des souscripteurs de chaque formule? 


### Les formules choisies par comparateur 

```{r}
data_plot_compar = aggregate(df_contrats$IDPOL, by = list(df_contrats$FORMU, df_contrats$COMPAR), FUN = length )
names(data_plot_compar) = c("formule","Comparateur","Nombre de soucripteurs")
```


```{r}
ggplot(data = data_plot_compar,  aes (x =reorder(Comparateur,`Nombre de soucripteurs`),y = `Nombre de soucripteurs`, fill = formule)) +labs(title = "Nombre de souscripteurs par comparateur") + xlab("Les Comparateurs")+ geom_col()  + coord_flip() + theme_minimal()
```



### La durée de souscription moyenne par formule 


```{r}
#On enlève les contrats dont la duree Contrat est NA pour les contrats dont la DATCAN est NA et on garde que les duree >0 
df_contrats_duree_contrat_clean =df_contrats[df_contrats$DureeContrat >0 ,]
```



```{r}
data_plot_par_duree = aggregate(df_contrats_duree_contrat_clean$DureeContrat, by = list(df_contrats_duree_contrat_clean$FORMU), FUN = mean)
names(data_plot_par_duree) = c("formule","Duree_Contrat")
data_plot_par_duree$Duree_Contrat = (data_plot_par_duree$Duree_Contrat)
```


```{r}
ggplot(data = data_plot_par_duree,  aes (x =reorder(formule,Duree_Contrat),y = Duree_Contrat)) + geom_col() + labs(title = "Duree moyenne Contrat par formule en jours") + coord_flip() + ylab("Duree moyenne de contrat en jours") + xlab("Formules") + theme_minimal() +  geom_text(aes(label=paste("~",signif(Duree_Contrat/365,3),"years")), color = "white", hjust=1.05, size = 3)
```

*** 

On choisit la moyenne car cela nous permet de diviser par le nombre de souscriptions dans chaque formule et par conséquent comparer les 4 formules vu que les 4 échantillons n'ont pas la même taille. On va s'intéresser ensuite aux formules  


### Le taux de résiliation par formules 


```{r}
#taux_res = nb_personnes ayant résilié leur contrat / nb_personnes ayant souscrit au contrat : on considère que si REACAN est NA ou DATECAN est NA alors il y a eu résiliation
data_plot_res = aggregate(df_contrats_duree_contrat_clean[!is.na(df_contrats_duree_contrat_clean$REACAN),]$IDPOL, by = list(df_contrats_duree_contrat_clean[!is.na(df_contrats_duree_contrat_clean$REACAN),]$FORMU), FUN = length )
names(data_plot_res) = c("formule","Nombre_Personnes_ayant_resilie")
data_plot_res$taux_res = data_plot_res$Nombre_Personnes_ayant_resilie/data_plot_all$`Nombre de soucripteurs`
```


```{r}
ggplot(data = data_plot_res,  aes (x =reorder(formule,taux_res),y = taux_res)) + geom_col() + labs(title = "Taux de résiliation par formule") + coord_flip() + ylab("Le taux de résiliation par formule") + xlab("Formules") + theme_minimal() +  geom_text(aes(label=paste(signif(taux_res*100, digits = 3),"%")), color = "white", hjust=1.05, size = 3)
```

*** 

Il en sort que la formule 4 est celle qui compte le plus grand nombre de souscripteurs, a la durée de souscription la plus longue en moyenne et est celle qui a le taux de résiliation le plus faible. On s'intéresse aux personnes qui ont résilié leurs formules.


### La durée de contrats des personnes ayant résilié par formules

```{r}
data_personnes_ayant_resilie = df_contrats_duree_contrat_clean[!is.na(df_contrats_duree_contrat_clean$REACAN),]
ggplot(data = data_personnes_ayant_resilie, aes(x = reorder(FORMU, DureeContrat), y = DureeContrat )) + geom_boxplot() + labs(x = "Formules", y = "Duree Contrats des personnes en jours ayant résilié", title = "Duree Contrats des personnes ayant résilié par formules") + theme_minimal() + coord_flip() 
```

***
Il en sort que pour la moitié des souscripteurs de chaque formule, la formule 2 a été gardée plus longtemps que d'autres


### Le montant des prestations par formule 

```{r}
sum_amounts_glob = aggregate(df_pres$Amt, by = list(df_pres$IDPOL), FUN = sum)
names(sum_amounts_glob) = c("IDPOL", "SOMME_PREST_GLOB")

sum_amounts = aggregate(df_pres$Amt, by = list(df_pres$IDPOL, df_pres$Categories), FUN = sum)
names(sum_amounts) = c("IDPOL","Categories" , "SOMME_PRESTATIONS_PAR_CAT")
sum_amounts = merge(sum_amounts, sum_amounts_glob)

#Cette base de données ne contient que les contrats ayant demandé des prestations
df_merge_contrats_amt = merge(df_contrats_duree_contrat_clean, sum_amounts, by = "IDPOL", all.x = TRUE)
```

```{r}
df_plot_agreg = aggregate(df_merge_contrats_amt$SOMME_PREST_GLOB, by = list(df_merge_contrats_amt$FORMU, df_merge_contrats_amt$Categories), FUN = sum)
names(df_plot_agreg) = c("FORMU", "Categories","SOMME_PRESTATIONS_PAR_FORMU")
```



```{r}
ggplot(data = df_plot_agreg,  aes (x = reorder(FORMU, SOMME_PRESTATIONS_PAR_FORMU),y = SOMME_PRESTATIONS_PAR_FORMU, fill = Categories)) + geom_col() + labs(title = "Somme des prestations par formule") + ylab("La somme des prestations par formule") + xlab("Formules") + coord_flip() + theme_minimal()
```

***

(Quelle formule demande le plus de prestations et dans quelle catégorie)

### Le profil des souscripteurs 

```{r}
data_plot_profile = aggregate(df_contrats$IDPOL, by = list(df_contrats$FORMU, df_contrats$MARCLI), FUN = length )
names(data_plot_profile) = c("formule", "Situation_Maritale","Nombre de soucripteurs")
```

```{r}
ggplot(data = data_plot_profile,  aes (x =reorder(formule,-`Nombre de soucripteurs`),y = `Nombre de soucripteurs`, fill = Situation_Maritale)) +labs(title = "Nombre de souscripteurs par formule") + xlab("Les formules proposées")+ geom_col(position = position_dodge()) 
```


*** 

Nous remarquons que les célibataires sont les plus représentés dans la formule 4. 



### Le profil des soucripteurs

```{r}
data_plot_profession = aggregate(df_contrats$IDPOL, by = list(df_contrats$FORMU, df_contrats$PROFCLI), FUN = length )
names(data_plot_profession) = c("formule", "Profession_soucripteur","Nombre de soucripteurs")
```

```{r}
ggplot(data = data_plot_profession,  aes (x =reorder(formule,-`Nombre de soucripteurs`),y = `Nombre de soucripteurs`, fill = Profession_soucripteur)) +labs(title = "Nombre de souscripteurs par formule") + xlab("Les formules proposées")+ geom_col(position = position_dodge()) 
```

*** 

Some commentary about Frame 2.


### Heatmap 


```{r}
df_contrats_duree_contrat_clean = df_contrats_duree_contrat_clean[!is.na(df_contrats_duree_contrat_clean$DTNCLI),]
df_contrats_duree_contrat_clean$age =  as.double(difftime(date,df_contrats_duree_contrat_clean$DTNCLI, units = "days")/365)
```


```{r}
nb_beneficiaire_moyen = aggregate(df_contrats_duree_contrat_clean$Nb_beneficaires, by = list(df_contrats_duree_contrat_clean$FORMU), FUN = mean )$x
prime_moyen = aggregate(as.double(df_contrats_duree_contrat_clean$AMTPREM), by = list(df_contrats_duree_contrat_clean$FORMU), FUN = mean )$x
age_moyen = aggregate(as.double(df_contrats_duree_contrat_clean$age), by = list(df_contrats_duree_contrat_clean$FORMU), FUN = mean )$x
age_median = aggregate(as.double(df_contrats_duree_contrat_clean$age), by = list(df_contrats_duree_contrat_clean$FORMU), FUN = median)$x
data_heatmap = data.frame(nb_beneficiaire_moyen, prime_moyen, age_moyen, age_median,row.names = c("FORMU1","FORMU2","FORMU3","FORMU4"))
```


```{r}
heatmap.2(as.matrix(data_heatmap), cm.colors(256), scale = "column", margins = c(10,10),
               ylab =  "Formules", Colv = NA, Rowv = NA, main = "Heatmap des formules ", cexCol  = 1, cexRow = 1)
```



****

En moyenne, les personnes choisissant la formule 3 associent moins de bénéficiaires à leur contrat et sont les plus jeunes, cela pourrait s'expliquer par leur situation familiale (absence d'enfants)



### Répartition géographique des consommateurs 




```{r}
Mode <- function(x) {
  ux <- unique(x)
  ux[which.max(tabulate(match(x, ux)))]
}

df_formu_domi = aggregate(FORMU ~ CP, df_contrats_duree_contrat_clean, Mode)
```


```{r}
df_gps = read.csv2("https://www.data.gouv.fr/fr/datasets/r/554590ab-ae62-40ac-8353-ee75162c05ee")
colnames(df_gps)[3] = c("CP")
```


```{r}
df_gps_cp =  merge(df_formu_domi, df_gps)
```


```{r}
f_gps_lat = function(x){
  s = strsplit(as.character(x[7]), split = ",")
  return(as.double(s[[1]][1]))
}

f_gps_long = function(x){
  s = strsplit(as.character(x[7]), split = ",")
  return(as.double(s[[1]][2]))
}

```
```{r}
df_gps_cp$Lat = apply(df_gps_cp, 1, f_gps_lat)
df_gps_cp$Long = apply(df_gps_cp, 1, f_gps_long)
```


```{r}
groups = as.character(unique(df_gps_cp$FORMU))

map = leaflet(df_gps_cp) %>% addTiles(group = "OpenStreetMap")
for(g in groups){
  d = df_gps_cp[df_gps_cp$FORMU == g, ]
  map = map %>% addCircleMarkers(data = d, lng = ~Long, lat = ~Lat, 
                                 color = ~FORMU,
                                 group = g)

}
map %>% addLayersControl(overlayGroups = groups)
```



K-means {data-icon="fa-hashtag" data-navmenu="Modelisation" }
===================================== 

Column {.sidebar}
-----------------------------------------------------------------------

Modélisation K-means


```{r}
df_mod = merge(df_contrats_duree_contrat_clean, df_merge_contrats_amt)
```




```{r}
df_k_means_plot = select(df_mod, AMTPREM, SOMME_PREST_GLOB, age, DureeContrat,Nb_beneficaires)
df_k_means_plot$AMTPREM = as.double(df_k_means_plot$AMTPREM)
df_k_means_plot$DureeContrat = as.double(df_k_means_plot$DureeContrat)
```


```{r}
df_k_means_plot = as.data.frame(scale(df_k_means_plot))
```


```{r}
selectInput('xcol', 'X Variable', names(df_k_means_plot),selected=names(df_k_means_plot)[[3]])
    
selectInput('ycol', 'Y Variable', names(df_k_means_plot),
                selected=names(df_k_means_plot)[[1]])
    
numericInput('clusters', 'Cluster count', 4,
              min = 1, max = 9)
```

Column
-----------------------------------------------------------------------

### K Means

```{r}
palette(c("#E41A1C", "#377EB8", "#4DAF4A", "#984EA3",
  "#FF7F00", "#FFFF33", "#A65628", "#F781BF", "#999999"))

# Combine the selected variables into a new data frame
selectedData <- reactive({
  df_k_means_plot[, c(input$xcol, input$ycol)]
})

clusters <- reactive({
  kmeans(na.omit(selectedData()), input$clusters)
})

renderPlot({
  par(mar = c(5.1, 4.1, 0, 1))
  plot(selectedData(),
       col = clusters()$cluster,
       pch = 20, cex = 3)
  points(clusters()$centers, pch = 4, cex = 4, lwd = 4)
})
```

> Description

## About dygraphs

Description






