---
title: "Subscription formulas for an insurance contract "
output: 
  flexdashboard::flex_dashboard:
    orientation: columns
    social: menu
    source_code: "https://github.com/cherkaou/insurance_formulas"
    storyboard: true  
    theme : yeti

runtime: shiny
---

```{r global, include=FALSE}
library(ggplot2)
library(gplots)
library(dplyr)
library(leaflet)
#installer libcurl4-openssl-dev pour pouvoir installer la librairie curl de R 
library(curl)
library(caTools) 
library(e1071) 
library(RColorBrewer)
```

Data Exploration and analysis {.storyboard}
========================



### Les formules choisies en fonction du nombre de souscripteurs  

```{r}
fic_contrats = "http://dataks.bitbucket.io/assurance/contrats.csv"
df_contrats= read.csv2(fic_contrats)
fic_pres = "http://dataks.bitbucket.io/assurance/prestations_bene.csv"
df_pres = read.csv2(fic_pres)
```

```{r}
#Cette fonction compte le nombre de bénéficiaires d'un contrat
f = function(x){
  #Si les variables IDPART et IDCHI1 sont nuls, on est sûr que seul le soucripteur du contrat (le client) est bénéficiaire
  if(is.na(x[4]) && is.na(x[5])){
    return(1)
  }
  else{
    return(sum(!(is.na(x[4:10]))) + 1)  
  }
}

df_contrats$"Nb_beneficaires" =  apply(df_contrats, 1, f)
```

```{r}
#Calcul de la durée de vie d'un contrat 
df_contrats$DATECAN = as.Date(df_contrats$DATECAN, format = "%Y-%d-%m")
df_contrats$DATEEFF = as.Date(df_contrats$DATEEFF, format = "%Y-%d-%m")
df_contrats$DTNCLI = as.Date(df_contrats$DTNCLI, format = "%Y-%d-%m")
df_contrats$DureeContrat =  difftime(df_contrats$DATECAN, df_contrats$DATEEFF, units = "days")
```

```{r}
#Les clients qui n'ont pas encore résilié : on considère que la date à laquelle on regarde la durée de vie du contrat c'est c'est le 01/01/2018
date = as.Date("2018-01-01",format = "%Y-%d-%m")
df_contrats[is.na(df_contrats$DureeContrat) ,]$DureeContrat = difftime(date,df_contrats[is.na(df_contrats$DureeContrat) ,]$DATEEFF, units = "days")
```


```{r}
data_plot = aggregate(df_contrats$IDPOL, by = list(df_contrats$FORMU, df_contrats$SEXCLI), FUN = length )
names(data_plot) = c("formule","Sex","Nombre de soucripteurs")
```

```{r}
data_plot_all = aggregate(df_contrats$IDPOL, by = list(df_contrats$FORMU), FUN = length )
names(data_plot_all) = c("formule","Nombre de soucripteurs")
```


```{r}
ggplot(data = data_plot,  aes (x =reorder(formule,`Nombre de soucripteurs`),y = `Nombre de soucripteurs`, fill = Sex)) +labs(title = "Nombre de souscripteurs par formule") + xlab("Les formules proposées")+ geom_col()  + coord_flip() + theme_minimal()
```


***

La problématique à laquelle nous nous sommes intéressés dans ce projet est le choix des formules souscrites à un contrat d'assurance à partir de la base de données fournie. En premier lieu, nous comparons les formules entre elles selon divers critères : le nombre de souscripteurs à une formule données, les formules les plus recommandées par les comparateurs utilisés par les assurés,  la durée de souscriptions des formules ainsi que le taux de résiliation de chaque formule. Ensuite, nous nous intéressons aux profils des assurés pour essayer de comprendre leur choix de formule. En dernier lieu, nous appliquons un k-means à nos données. L'objectif est de proposer de nouvelles formules en fonction des groupes formés. 


### Les formules choisies en fonction des comparateurs 


```{r}
data_plot_compar = aggregate(df_contrats$IDPOL, by = list(df_contrats$FORMU, df_contrats$COMPAR), FUN = length )
names(data_plot_compar) = c("formule","Comparateur","Nombre de soucripteurs")
```


```{r}
ggplot(data = data_plot_compar,  aes (x =reorder(Comparateur,`Nombre de soucripteurs`),y = `Nombre de soucripteurs`, fill = formule)) +labs(title = "Nombre de souscripteurs par comparateur") + xlab("Les Comparateurs")+ geom_col()  + coord_flip() + theme_minimal()
```

*** 

La formule 4 est la plus populaire parmi les assurés. Ceci pourrait s'expliquer par le fait que les comparateurs la recommandent davantage que les autres formules.

### La durée de souscription moyenne par formule 


```{r}
#On enlève les contrats dont la duree Contrat est NA pour les contrats dont la DATCAN est NA et on garde que les duree >0 
df_contrats_duree_contrat_clean =df_contrats[df_contrats$DureeContrat >0 ,]
```



```{r}
data_plot_par_duree = aggregate(df_contrats_duree_contrat_clean$DureeContrat, by = list(df_contrats_duree_contrat_clean$FORMU), FUN = mean)
names(data_plot_par_duree) = c("formule","Duree_Contrat")
data_plot_par_duree$Duree_Contrat = (data_plot_par_duree$Duree_Contrat)
```


```{r}
ggplot(data = data_plot_par_duree,  aes (x =reorder(formule,Duree_Contrat),y = Duree_Contrat)) + geom_col() + labs(title = "Duree de soucription moyenne par formule") + coord_flip() + ylab("Duree moyenne de souscription en jours") + xlab("Formules") + theme_minimal() +  geom_text(aes(label=paste("~",signif(Duree_Contrat/365,3),"years")), color = "white", hjust=1.05, size = 3)
```

*** 

En moyenne, parmi les formules présentes dans la base, la formue 4, qui compte le plus grand nombre de souscripteurs, est celle dont la durée de souscription est la plus faible. 


### Le taux de résiliation par formules 


```{r}
#taux_res = nb_personnes ayant résilié leur contrat / nb_personnes ayant souscrit au contrat : on considère que si REACAN est NA ou DATECAN est NA alors il y a eu résiliation
data_plot_res = aggregate(df_contrats_duree_contrat_clean[!is.na(df_contrats_duree_contrat_clean$REACAN),]$IDPOL, by = list(df_contrats_duree_contrat_clean[!is.na(df_contrats_duree_contrat_clean$REACAN),]$FORMU), FUN = length )
names(data_plot_res) = c("formule","Nombre_Personnes_ayant_resilie")
data_plot_res$taux_res = data_plot_res$Nombre_Personnes_ayant_resilie/data_plot_all$`Nombre de soucripteurs`
```


```{r}
ggplot(data = data_plot_res,  aes (x =reorder(formule,taux_res),y = taux_res)) + geom_col() + labs(title = "Taux de résiliation par formule") + coord_flip() + ylab("Le taux de résiliation par formule") + xlab("Formules") + theme_minimal() +  geom_text(aes(label=paste(signif(taux_res*100, digits = 3),"%")), color = "white", hjust=1.05, size = 3)
```

*** 

Il en sort que la formule 4 a la durée de souscription la plus courte en moyenne sans être celle qui a le taux de résiliation le plus fort. Il est possible qu'elle offre des durées de souscriptions plus courtes et qu'elle soit sans engagement. Cela pourrait expliquer ce phénomène. 

### La durée de contrats des personnes ayant résilié par formules

```{r}
data_personnes_ayant_resilie = df_contrats_duree_contrat_clean[!is.na(df_contrats_duree_contrat_clean$REACAN),]
ggplot(data = data_personnes_ayant_resilie, aes(x = reorder(FORMU, DureeContrat), y = DureeContrat )) + geom_boxplot() + labs(x = "Formules", y = "Duree Contrats des personnes en jours ayant résilié", title = "Duree Contrats des personnes ayant résilié par formules") + theme_minimal() + coord_flip() 
```

***

La moitié des personnes ayant souscrit à la formule 4 ont résilié leurs contrats avant les personnes qui ont souscrit aux trois autres formules. 

### La répartition des prestations par formule

```{r}
sum_amounts_glob = aggregate(df_pres$Amt, by = list(df_pres$IDPOL), FUN = sum)
names(sum_amounts_glob) = c("IDPOL", "SOMME_PREST_GLOB")

sum_amounts = aggregate(df_pres$Amt, by = list(df_pres$IDPOL, df_pres$Categories), FUN = sum)
names(sum_amounts) = c("IDPOL","Categories" , "SOMME_PRESTATIONS_PAR_CAT")
sum_amounts = merge(sum_amounts, sum_amounts_glob)

#Cette base de données ne contient que les contrats ayant demandé des prestations
df_merge_contrats_amt = merge(df_contrats_duree_contrat_clean, sum_amounts, by = "IDPOL", all.x = TRUE)
```



```{r}
df_merge_contrats_amt$Categories = replace(df_merge_contrats_amt$Categories,df_merge_contrats_amt$Categories == "Soins Ambulatoires","Soins ambulatoires")
```


```{r}
df_plot_agreg = aggregate(df_merge_contrats_amt$SOMME_PREST_GLOB, by = list(df_merge_contrats_amt$FORMU, df_merge_contrats_amt$Categories), FUN = sum)
names(df_plot_agreg) = c("FORMU", "Categories","SOMME_PRESTATIONS_PAR_FORMU")
```



```{r}
ggplot(data = df_plot_agreg,  aes (x = reorder(FORMU, SOMME_PRESTATIONS_PAR_FORMU/data_plot_all$`Nombre de soucripteurs`),y = SOMME_PRESTATIONS_PAR_FORMU/data_plot_all$`Nombre de soucripteurs`, fill = Categories)) + geom_col() + labs(title = "Somme des prestations par formule et par personne") + ylab("La somme des prestations par formule") + xlab("Formules") + coord_flip() + theme_minimal()
```

***

Les soins ambulatoires occupent une grande partie des soins remboursés par les formules 4 et 1; ce sont les soins les plus fréquents chez les assurés. La formule 2 quant à elle ne rembourse que les frais d'hospitalisation. Il est tout à fait possible que cette formule soit dédiée aux soins hospitaliers. Son faible taux de souscription en est probablement la conséquence.

### La situation familiale

```{r}
data_plot_profile = aggregate(df_contrats$IDPOL, by = list(df_contrats$FORMU, df_contrats$MARCLI), FUN = length )
names(data_plot_profile) = c("formule", "Situation_Maritale","Nombre de soucripteurs")
```

```{r}
ggplot(data = data_plot_profile,  aes (x =reorder(formule,-`Nombre de soucripteurs`),y = `Nombre de soucripteurs`/data_plot_all$`Nombre de soucripteurs`, fill = Situation_Maritale)) +labs(title = "Nombre de souscripteurs par formule") + xlab("Les formules proposées") + ylab("Le pourcentage de chaque catégorie dans les formules")+ geom_col(position = position_dodge()) 
```


*** 

Plus de 50% des souscripteurs de la formule 4 sont célibataires. La formule 1 quant à elle attire en pourcentage plus de couples mariés et pacsés. Il est à noter également que la formule 3 n'a été souscrite par aucune personne en situation de veuvage.



### Les catégories professionnelles

```{r}
data_plot_profession = aggregate(df_contrats$IDPOL, by = list(df_contrats$FORMU, df_contrats$PROFCLI), FUN = length )
names(data_plot_profession) = c("formule", "Profession_soucripteur","Nombre de soucripteurs")
```




```{r}
ggplot(data = data_plot_profession,  aes (x =reorder(formule,-`Nombre de soucripteurs`),y = `Nombre de soucripteurs`, fill = Profession_soucripteur)) +labs(title = "Les catégories professionnelles par formule ") + xlab("Les formules proposées")+ ylab("Les catégories professionnalles")+geom_col()
```


*** 

Les salariés, toutes catégories confondues, sont les plus représentés dans les quatre formules.  


### Heatmap 


```{r}
df_contrats_duree_contrat_clean = df_contrats_duree_contrat_clean[!is.na(df_contrats_duree_contrat_clean$DTNCLI),]
df_contrats_duree_contrat_clean$age =  as.double(difftime(date,df_contrats_duree_contrat_clean$DTNCLI, units = "days")/365)
```


```{r}
NB_beneficiaires_moyen = aggregate(df_contrats_duree_contrat_clean$Nb_beneficaires, by = list(df_contrats_duree_contrat_clean$FORMU), FUN = mean )$x
prime_moyenne = aggregate(as.double(df_contrats_duree_contrat_clean$AMTPREM), by = list(df_contrats_duree_contrat_clean$FORMU), FUN = mean )$x
age_moyen = aggregate(as.double(df_contrats_duree_contrat_clean$age), by = list(df_contrats_duree_contrat_clean$FORMU), FUN = mean )$x
age_median = aggregate(as.double(df_contrats_duree_contrat_clean$age), by = list(df_contrats_duree_contrat_clean$FORMU), FUN = median)$x
data_heatmap = data.frame(NB_beneficiaires_moyen, prime_moyenne, age_moyen, age_median,row.names = c("FORMU1","FORMU2","FORMU3","FORMU4"))
```


```{r}
heatmap(as.matrix(data_heatmap), cm.colors(256), scale = "column", margins = c(10,10),
               ylab =  "Formules", xlab = "Caractéristiques", Colv = NA, Rowv = NA, main = "Quelques caractéristiques des assurés", cexCol  = 1, cexRow = 1,col= colorRampPalette(brewer.pal(9, "Reds"))(6))

legend(x="bottomright", legend=c("min", "ave", "max"), 
     fill=colorRampPalette(brewer.pal(9, "Reds"))(3))
```



****

En moyenne, les personnes choisissant la formule 3 associent moins de bénéficiaires à leur contrat et sont plus jeunes. Cela pourrait s'explique facilement par le fait qu'ils n'aient pas encore d'enfants en vue de leur jeune âge. Les personnes choisissant la formule 2 sont les plus âgées. Il est donc cohérent qu'elles choisissent la formule qui couvrent le mieux les frais d'hospitalisation. 



### Répartition géographique des consommateurs 




```{r}
Mode <- function(x) {
  ux <- unique(x)
  ux[which.max(tabulate(match(x, ux)))]
}

df_formu_domi = aggregate(FORMU ~ CP, df_contrats_duree_contrat_clean, Mode)
```


```{r}
df_gps = read.csv2("https://www.data.gouv.fr/fr/datasets/r/554590ab-ae62-40ac-8353-ee75162c05ee")
colnames(df_gps)[3] = c("CP")
```


```{r}
df_gps_cp =  merge(df_formu_domi, df_gps)
```


```{r}
f_gps_lat = function(x){
  s = strsplit(as.character(x[7]), split = ",")
  return(as.double(s[[1]][1]))
}

f_gps_long = function(x){
  s = strsplit(as.character(x[7]), split = ",")
  return(as.double(s[[1]][2]))
}

```
```{r}
df_gps_cp$Lat = apply(df_gps_cp, 1, f_gps_lat)
df_gps_cp$Long = apply(df_gps_cp, 1, f_gps_long)
```


```{r}
groups = as.character(unique(df_gps_cp$FORMU))

map = leaflet(df_gps_cp) %>% addTiles(group = "OpenStreetMap")
for(g in groups){
  d = df_gps_cp[df_gps_cp$FORMU == g, ]
  map = map %>% addCircleMarkers(data = d, lng = ~Long, lat = ~Lat, 
                                 color = ~FORMU,
                                 group = g)

}
map %>% addLayersControl(overlayGroups = groups)
```



K-means {data-icon="fa-hashtag" data-navmenu="Modelisation" }
===================================== 

Column {.sidebar}
-----------------------------------------------------------------------

Modélisation K-means


```{r}
df_mod = merge(df_contrats_duree_contrat_clean, df_merge_contrats_amt)
```




```{r}
df_k_means_plot = select(df_mod, AMTPREM, SOMME_PREST_GLOB, age, DureeContrat,Nb_beneficaires)
df_k_means_plot$AMTPREM = as.double(df_k_means_plot$AMTPREM)
df_k_means_plot$DureeContrat = as.double(df_k_means_plot$DureeContrat)
```


```{r}
df_k_means_plot = as.data.frame(scale(df_k_means_plot))
```


```{r}
selectInput('xcol', 'X Variable', names(df_k_means_plot),selected=names(df_k_means_plot)[[3]])
    
selectInput('ycol', 'Y Variable', names(df_k_means_plot),
                selected=names(df_k_means_plot)[[1]])
    
numericInput('clusters', 'Cluster count', 4,
              min = 1, max = 9)
```

Column
-----------------------------------------------------------------------

### K Means

```{r}
palette(c("#E41A1C", "#377EB8", "#4DAF4A", "#984EA3",
  "#FF7F00", "#FFFF33", "#A65628", "#F781BF", "#999999"))

# Combine the selected variables into a new data frame
selectedData <- reactive({
  df_k_means_plot[, c(input$xcol, input$ycol)]
})

clusters <- reactive({
  kmeans(na.omit(selectedData()), input$clusters)
})

renderPlot({
  par(mar = c(5.1, 4.1, 0, 1))
  plot(selectedData(),
       col = clusters()$cluster,
       pch = 20, cex = 3)
  points(clusters()$centers, pch = 4, cex = 4, lwd = 4)
})
```








